ACORDAO-COMPLETO-2351500

ACÓRDÃO 896/2019 ATA 12/2019 - PLENÁRIO

VISTOS, relatados e discutidos estes autos que tratam de ato de concessão de aposentadoria emitido pelo Departamento de Polícia Federal em favor do ex-servidor Ivonaldo Souza Santos;
ACORDAM os Ministros do Tribunal de Contas da União, reunidos em Sessão do Plenário, nos termos dos arts. 71, inciso III, da Constituição Federal, 1º, inciso V, e 39, inciso II, da Lei 8.443/1992 e 260, §§ 1º, do RITCU e ante as razões expostas pelo Relator, em:
9.1. tornar insubsistente o Acórdão 6295/2013-TCU-Segunda Câmara apenas quanto ao inativo Ivonaldo Souza Santos (CPF XXX.671.204-XX) , em decorrência da reanálise realizada nos presentes autos, por determinação do Supremo Tribunal Federal no Mandado de Segurança 33.087; 
9.2. considerar ilegal, o ato de concessão de aposentadoria emitido em favor de Ivonaldo Souza Santos (XXX.671.204-XX) , recusando seu registro;
9.3. determinar ao Departamento de Polícia Federal que informe ao interessado o teor desta deliberação, encaminhando ao TCU, no prazo de trinta dias, comprovante da data de ciência pelo interessado, nos termos do art. 4º, § 3º, da Resolução - TCU 170/2004.
9.4. encerrar os presentes autos, nos termos do art. 169, inciso V do Regimento Interno do TCU.

Ato de concessão de aposentadoria.

Departamento de Polícia Federal.

3. Interessado: Ivonaldo Souza Santos (XXX.671.204-XX).

13.1. Ministros presentes: José Mucio Monteiro (Presidente), Walton Alencar Rodrigues, Benjamin Zymler, Augusto Nardes, Aroldo Cedraz, Raimundo Carreiro, Ana Arraes e Vital do Rêgo (Relator).
13.2. Ministro-Substituto convocado: Augusto Sherman Cavalcanti.
13.3. Ministros-Substitutos presentes: Marcos Bemquerer Costa e Weder de Oliveira.

IVONALDO SOUZA SANTOS

VITAL DO RÊGO

Adoto como relatório, com os devidos ajustes de forma, a instrução de peça 74, elaborada no âmbito da Secretaria de Fiscalização de Pessoal, com a qual, se manifestou de acordo, o corpo gerencial daquela unidade técnica especializada (peça 75) , a seguir transcrita:
INTRODUÇÃO
1.	Trata-se de ato de concessão de aposentadoria acima mencionado, ex-servidor do Departamento de  Polícia Federal.
2.	O ato foi submetido, para fim de registro, à apreciação do Tribunal de Contas da União (TCU) , de acordo com o art. 71, inciso III, da Constituição Federal. O cadastramento e a disponibilização ao TCU ocorreram por intermédio do Sistema de Apreciação e Registro de Atos de Admissão e Concessões, na forma dos arts. 2º, caput e incisos I a VI, e 4º, caput, da Instrução Normativa - TCU 78/2018.
EXAME TÉCNICO
Procedimentos preliminares aplicados
3.	Os procedimentos para exame, apreciação e registro de atos de pessoal encontram-se estabelecidos na Instrução Normativa TCU 78/2018 e na Resolução TCU 206/2007. Essas normas dispõem, respectivamente, em seus arts. 4º, § 2º, e 3º, § 3º que os atos de pessoal disponibilizados por meio do Sistema de Apreciação e Registro de Atos de Admissão e Concessões devem ser submetidos a crítica preliminar automatizada do próprio sistema, com base em parâmetros predefinidos.
4.	Relativamente aos atos de concessão de aposentadoria, as rotinas de crítica das informações cadastradas no Sistema de Apreciação e Registro de Atos de Admissão e Concessões foram elaboradas e validadas levando-se em conta as peculiaridades desses atos. Os itens de verificação do sistema compreendem prazos e fundamentos legais, assim como eventuais ocorrências de acumulação. Trata-se de verificações mais abrangentes, minuciosas e precisas do que aquelas que podem ser realizadas por mãos humanas, proporcionando um nível de segurança ainda maior.
5.	Além da crítica automatizada, há verificação humana adicional no caso de haver alertas do sistema ou informações não formatadas, como esclarecimentos do gestor ou do controle interno.
6.	As críticas também consideram os registros do Sistema Integrado de Administração de Recursos Humanos (Siape) . O Siape disponibiliza informações atualizadas sobre as parcelas que integram os proventos, diferentemente, portanto, do Sistema de Apreciação e Registro de Atos de Admissão e Concessões, que informa as parcelas no momento do registro do ato.
7.	Essa confrontação com o Siape provê uma visão atual e verdadeira da situação, o que permite descaracterizar irregularidades e inconsistências que, embora constantes do Sistema de Apreciação e Registro de Atos de Admissão e Concessões, já foram corrigidas.
Encaminhamentos anteriores
8.	À peça 14, consta instrução de mérito propugnando que os atos então em análise fossem apreciados pela ilegalidade, o que contou com anuência do Diretor e do Titular da Unidade Técnica (peças 15 e 16, respectivamente) .
9.	À peça 19, consta nova instrução de mérito a luz do Mandado de Segurança à peça 17. Esta instrução contou com anuência do Diretor e Titular da Unidade Técnica, bem como do membro do parquet. Por meio do Acórdão 6295/2013-TCU-Segunda Câmara, relator Ministro José Jorge, os atos foram, de fato, apreciados pela ilegalidade (peça 25) .
10.	 Irresignado pela decisão, o Sr. IVONALDO SOUZA SANTOS apresentou pedido de reexame (peça 30) , o qual foi conhecido e não provido, conforme Acórdão 2218/2014-TCU-Segunda Câmara, relator Ministro Raimundo Carreiro (peça 42) .
11.	 À peça 68, consta nova instrução, anuída pelo Diretor da Unidade,  propugnado a reanálise do ato do Sr. IVONALDO SOUZA SANTOS em cumprimento à determinação contida na decisão do STF, de 7/6/2016, proferida no MS 33.087, relatora Ministra Cármen Lúcia (peça 66) .
12.	 Destarte, a presente instrução tem por fito cumprir o estabelecido.
Exame das constatações
13.	 Em análise do ato objeto destes autos, verifica-se que o interessado foi inativado em 08/07/2004, com proventos integrais. Embora aposentado desde 2004, somente em 2010 o ato em apreço foi encaminhado para esta Corte. O fundamento legal da aposentadoria foi aquele descrito na Lei Complementar 51/85.
14. Em consulta ao contracheque à peça 72 e em cotejo com a tabela salarial à peça 70, não se verifica irregularidade nos proventos.
15.	  relação ao MS 33.087 (peça 66) , foi concedida a ordem parcialmente, determinando:
ao Tribunal de Contas da União que reaprecie, para fins de registro, o ato de aposentadoria do Impetrante, considerando o tempo ficto de serviço prestado sob a vigência das Leis ns. 3.313/1957 e 4.878/1965, como assentado na decisão transitada em julgado na Ação Declaratória 2002.82.00.2598-2, ficando prejudicado o agravo regimental interposto contra o deferimento da medida liminar, nos termos do voto da Relatora.
16.	 À peça 66, pg. 8, item 3, consta que decisão de mérito em 1ª instância na Justiça Federal na Paraíba, relativa à Ação Declaratória 2002.82.00.2598-2,  reconheceu a validade da contagem de tempo de atividade em acréscimo de 20% ao policial que exercia atividade no período de vigência das Leis n. 3.313/57 e 4.878/65. Esta decisão de primeira instância foi confirmada em grau de recurso, consoante informação à peça 66, pg. 9.
17.	 A Jurisprudência do TCU é pacífica no que se refere à impossibilidade da contagem de tempo ficto de serviço prestado sob a vigência das Leis n. 3.313/1957 e 4.878/1965 para aposentadoria dos servidores da Carreira Policial Federal (adicional de 20% sobre o tempo de serviço prestado sob a égide da Lei n° 3.313/1957) , conforme consignado nos itens 17 a 25 da instrução à peça 14, o qual reproduzimos para melhor entendimento do tema:
17. No intuito de clarificar a polêmica previdenciária que envolve os servidores da referida Carreira, entendo oportuno citar evolução legislativa acerca do tema. Em 14/11/1957 foi editada a Lei n° 3.313/57, a qual assim dispunha em seu art. 1º: Art. 1° Os servidores do Departamento Federal de Segurança que exerçam atividade estritamente policial, terão direito a: [...] 
18. Em 3/12/1965, foi editada a Lei n° 4.878/1965, que dispôs in verbis: [...]
19. Por fim, em 20/12/1985, foi editada a Lei Complementar n° 51/85, a qual se manifestou nos seguintes termos: [...]
20. A partir dessas três leis, verifica-se que, desde 1957 (com a Lei 3.313/57) , exigia-se o cumprimento de 25 anos de serviço para que o policial pudesse ser beneficiado com aposentadoria especial. A Lei 4.878/65 não alterou esse quadro, eis que essa lei alterou apenas a idade de aposentadoria compulsória, sem nada falar acerca da aposentadoria especial por tempo de serviço. Significa dizer que as novas regras da Lei 4.878/65 não entraram em contradição com a Lei 3.313/57 (no que diz respeito ao tempo de serviço para aposentadoria especial) e, por isso, não as revogaram. 
21. Por fim, com a edição da LC 51/85, o prazo para concessão de aposentadoria especial foi alterado de 25 anos de serviço para 30 anos de serviço, sendo que, desses, 20 tinham que ser prestados em atividade de natureza efetivamente policial. Neste caso, resta claro que a Lei 3.313/57 foi tacitamente revogada pela LC 51/85 nesse ponto. 
22. Apesar de ter aumentado o tempo de serviço exigido para a aposentadoria especial (de 25 para 30 anos) , a LC 51/85 não trouxe nenhuma regra de transição que pudesse ser aplicada àqueles policiais que já estivessem na carreira antes do advento da nova lei, mas que ainda não houvessem cumprido os 25 anos previstos na lei revogada. 
23. Entretanto, o Departamento de Polícia Federal passou a computar no tempo de serviço para fins de aposentadoria um acréscimo de 20% sobre o tempo total de serviço desde o ingresso do servidor no órgão até a data da revogação da Lei 3.313/1957, como forma de compensação do aumento do tempo mínimo de aposentadoria. 
24. Contudo, é forçoso reconhecer que a contagem de tempo ficto da Lei 3.313/57 não encontra autorização legislativa ou constitucional que lhe empreste arrimo, conforme o entendimento sedimentado neste Tribunal, nos termos insculpidos nos Acórdão 2936/2007-TCU-Primeira Câmara e 4.262/2009 - Segunda Câmara, confirmados pelo já mencionado e recentíssimo Acórdão 2835/2010-TCU-Plenário, que deu por ilegais alguns atos de aposentadoria em razão exclusivamente da contagem ponderada de tempo de serviço sem previsão legal, referindo-se à Lei 3.313/57. 
25. Nessa mesma linha de entendimento, em diversas assentadas, esta Tribunal deliberou no sentido de que 'É ilegal a contagem ficta de tempo de serviço prestado sob a égide da Lei 3.313/1957, proporcional ao aumento do tempo de serviço para aposentadoria implementado pela Lei Complementar 51/1985.' (Acórdão 3324/2007-TCU-Primeira Câmara, in Ata 37/2007; Acórdão 3651/2007- 1ª Câmara, in Ata 41/2007; Acórdão 708/2008-1ª Câmara, in Ata 06/2008) .
18. A práxis nos casos em tela, nos quais há decisão judicial que vai de encontro a entendimento sedimentado nesta Corte, é cumprir o determinado judicial, mas observando o princípio da independência das instâncias e a respectiva competência, considerando que o TCU é instância distinta e independente da judicial. 
19.	 A decisão judicial assecuratória da averbação tida por irregular pelo TCU não lhe subtrai a competência constitucional de apreciar a legalidade do ato. O entendimento expresso por órgão do Poder Judiciário não vincula a decisão do TCU no que concerne ao mérito do ato. São nesse sentido os Acórdão 1857/2003-TCU-Plenário (relator Ministro Adylson Motta) , 1.376/2013-1ª Câmara (relator Ministro Valmir Campelo) e 3.016/2013-2ª Câmara (relator Ministro José Jorge) , entre outros.
20.	 Assim, embora não possa o TCU determinar o expurgo do tempo averbado, cabe-lhe, sim, no âmbito da competência constitucional que lhe foi atribuída, pronunciar-se quanto ao mérito da concessão. E, nesse aspecto, como registrado nos itens 17 a 25 da instrução à peça 14 (reproduzidos no item 17 desta instrução) , foi constatada irregularidade que enseja apreciação pela ilegalidade do ato e recusa de registro.  
21. Destarte, muito embora o ato reste ilegal, os seus efeitos deverão respeitar a decisão judicial acima descrita. Assim, em observância à decisão judicial, não pode o TCU determinar ao gestor de pessoal qualquer medida tendente a alterar o tempo averbado. 
22. Dessa forma, caberá proposta de ilegalidade e recusa de registro do ato, nos termos do art. 260, § 1o, do Regimento Interno do TCU, deixando-se, todavia, de propor medidas saneadoras da questão.
23.	 Vale destacar que o ato em análise foi disponibilizado ao TCU há mais de cinco anos. Deixa-se de colher, novamente, manifestação do interessado em face de já existir nos autos ato neste sentido, conforme verificado à peça 30.
24.	 Por fim, resta cumprido o determinado no MS 33.087, visto que o ato objeto destes autos foi reanalisado à luz da Ação Declaratória 2002.82.00.2598-2.
PROPOSTA DE ENCAMINHAMENTO
25.	 Ante o exposto, propõe-se:
a) considerar ilegal e recusar registro ao ato de concessão de aposentadoria do Sr. IVONALDO SOUZA SANTOS, CPF XXX.671.204-XX, ato número 10327002-04-2009-000057-8, com base nos arts. 71, inciso III, da Constituição Federal, 1o, inciso V, e 39, inciso II, da Lei 8.443/1992 e 260, § 1º, do Regimento Interno do Tribunal de Contas da União (TCU) ;
b) determinar ao Departamento de Polícia Federal que informe ao interessado o teor do acórdão que vier a ser prolatado, encaminhando ao TCU, no prazo de trinta dias, comprovante da data de ciência pelo interessado, nos termos do art. 4º, § 3º, da Resolução - TCU 170/2004.
O Ministério Público, representado nos autos pela Procuradora-Geral Dra. Cristina Machado da Costa e Silva, manifestou-se de acordo com a proposição da unidade técnica (peça 76) , sugerindo, contudo, ajustes na redação proposta pela Sefip para o acórdão.
Esta representante do Ministério Público acolhe a proposição de mérito firmada pela Sefip às peças n.ºs 74 e 75, sugerindo que a Corte de Contas, preliminarmente, declare insubsistente o Acórdão n.º 6.295/2013 - 2.ª Câmara (peças n.ºs 23/25) apenas quanto ao inativo Ivonaldo Souza Santos (CPF n.º XXX.671.204-XX) , posto que essa deliberação já havia considerado ilegal o ato de peça n.º 6, o qual será novamente apreciado em obediência à decisão proferida pelo Supremo Tribunal Federal no Mandado de Segurança n.º 33.087/DF (peça n.º 59) .
É o Relatório.

Carmen Rachel Dantas Mayer (OAB/PB 8.432) e outros.

Procuradora-Geral Cristina Machado da Costa e Silva.

APOSENTADORIA. POLICIAL FEDERAL. CONCESSÃO COM FUNDAMENTO NA LEI COMPLEMENTAR 51/1985. CONTAGEM FICTA DE TEMPO DE SERVIÇO PRESTADO SOB A ÉGIDE DA LEI 3.313/1957 COM AMPARO EM DECISÃO JUDICIAL DECLARATÓRIA TRANSITADA EM JULGADO. ORDEM EXPEDIDA PELO STF NOS AUTOS DO MANDADO DE SEGURANÇA 33.087. INDEPENDÊNCIA DAS INSTÂNCIAS JUDICIAL E ADMINISTRATIVA. ILEGALIDADE DO ATO SEM, CONTUDO, EXPEDIR DETERMINAÇÕES AO ÓRGÃO.

APOSENTADORIA (APOS)

Secretaria de Fiscalização de Pessoal (Sefip).

Aprecia-se, nesta oportunidade, ato de concessão de aposentadoria emitido pelo Departamento de Polícia Federal em favor do ex-servidor Ivonaldo Souza Santos. Convém destacar que o referido ato já havia sido apreciado pelo TCU pela ilegalidade, por intermédio do Acórdão 6295/2013-TCU-Segunda Câmara mantido pelo Acórdão 2218/2014-TCU-Segunda Câmara.
Preliminarmente vale mencionar que a reapreciação em epígrafe decorre de determinação expedida pelo Supremo Tribunal Federal nos autos do Mandado de Segurança 33.087 (peça 66) , cujo dispositivo foi vazado nos termos a seguir:
"Pelo exposto, voto no sentido de conceder parcialmente a ordem, determinando ao Tribunal de Contas da União que reaprecie, para fins de registro, o ato de aposentadoria do Impetrante, considerando o tempo ficto de serviço prestado sob a vigência das Leis ns. 3.313/1957 e 4.878/1965, como assentado na decisão transitada em julgado na Ação Declaratória 2002.82.00.2598-2, ficando prejudicado o agravo regimental interposto contra o deferimento da medida liminar." (destaque acrescido) .
Observo que a Ação Declaratória mencionada na decisão do STF foi decidida no âmbito da 1ª Vara Federal da Paraíba, confirmada pelo TRF da 1ª Região e já transitou em julgado na data de 28/2/2013. Na referida decisão, foi resguardado, aos substituídos na ação, o direito de computarem, com acréscimo de 20%, o tempo laborado sob a égide das leis Lei n.º 3.313/57 e a Lei n.º 4.878/65, em aposentadoria de policial federal. Consta da referida decisão os seguintes argumentos:
DECISÃO
01 - A pretensão veiculada nestes autos foi no sentido de que fosse reconhecido o direito dos substituídos de computarem, com acréscimo de 20%, o tempo de serviço trabalhado enquanto vigeram a Lei n.º 3.313/57 e a Lei n.º 4.878/65, ambas, nessa parte, revogadas pela LC n.º 51/85:
Art. 1.º - O funcionário policial será aposentado:
I - voluntariamente, com proveitos integrais, após 30 (trinta) anos de serviço, desde que conte, pelo menos 20 (vinte) anos de exercício em cargo de natureza estritamente policial;
II - compulsoriamente, com proventos proporcionais ao tempo de serviço, aos 65 anos (sessenta e cinco) anos de idade, qualquer que seja a natureza dos serviços prestados.
Art. 2º - Subsiste a eficácia dos atos de aposentadoria expedidos com base nas Leis nº s. 3.313, de 14 de novembro de 1957, e 4.878, de 3 de dezembro de 1965, após a promulgação da Emenda Constitucional nº 1 de 17 de outubro de 1969.
02 - Essa pretensão foi acolhida por todas as instâncias por onde percorreram estes autos, tendo, a final, prevalecido a tese de que o tempo de serviço deve ser contado, dia a dia, de acordo com o regime jurídico vigente durante a prestação ("tempus regit actum") , de modo que pouco importa que, em algum momento, o regime jurídico tenha tornado-se menos benéfico ao servidor. 
03 - Esse entendimento, contudo, tem que se compatibilizar com aquele outro entendimento consagrado pela nossa jurisprudência, inclusive do e. STF, no sentido de que os requisitos a serem preenchidos para a aposentadoria são aqueles vigentes na data em que o servidor alcance o direito respectivo.
04 - Em suma, quando entender que alcançou o direito à aposentadoria, o servidor interessado deverá se dirigir ao órgão competente e solicitar o seu pedido, devendo este apreciá-lo segundo as regras vigentes no exato instante em que o servidor reuniu os requisitos para tanto, pouco importa que tenham se tornado mais gravosas. Entretanto, quando da apreciação desse pedido de aposentadoria, a Administração não pode ignorar/desconhecer/desconsiderar o tempo de serviço que o servidor já alcançou no passado, tempo de serviço esse que, como dito, é contado e adquirido segundo o regime jurídico vigente à época em que foi prestado.
05 - Portanto, não se deve confundir:
a) o regime jurídico para aquisição do tempo de serviço é aquele vigente durante a prestação desse mesmo serviço, não importando as regras em vigor quando do pedido de aposentadoria;
b) o regime jurídico para a concessão da aposentadoria é aquele vigente no momento em que o servidor reúne os requisitos para tanto, devendo, nesse instante, ser, indiscutivelmente/inelutavelmente, aceito todo o tempo de serviço já alcançado nos termos da letra "a" supra.
06 - Em face dos exposto, a União não poderá revisar/anular qualquer ato de aposentadoria de qualquer dos beneficiários desta demanda sob a alegação de que o tempo de serviço adquirido ao tempo da vigência da Lei n.º 3.313/57 e da Lei n.º 4.878/65 não podem ser computados, entretanto pode fazer qualquer revisão/anulação sob o argumento de que o servidor não atendia as regras e requisitos vigentes ao tempo da concessão da aposentadoria, ficando, contudo, proibido que essa avaliação contrarie a questão do tempo de serviço reconhecida nestes autos.
07 - Intime-se, devendo a Secretaria da Vara oficiar ao ilustre Superintende do DPF na Paraíba, ao ilustre Coordenador de Recursos Humanos da Diretoria Geral da PF em Brasília (Ministério da Justiça) , bem como ao Presidente do Tribunal de Contas da União.
Diante de tais circunstâncias a Sefip propõe na instrução de peça 74, considerar ilegal o ato em epígrafe, tendo em vista o princípio da independência das instâncias, judicial e administrativa, sem, contudo, expedir qualquer determinação ao órgão. Também é nesse sentido o parecer do MPTCU que sugere, em adição às propostas da unidade técnica, que o Acórdão 6295/2013-TCU-Segunda Câmara, por meio do qual esta Corte já havia considerado a concessão em epígrafe ilegal seja declarado insubsistente em relação ao Sr. Ivonaldo Souza Santos.
-II-
No mérito, registro minha concordância com a proposta formulada pela unidade técnica, aquiescida pela manifestação do MPTCU, razão pela qual acolho os pareceres precedentes por seus próprios fundamentos, sem prejuízo de tecer os breves comentários a seguir.
De fato, a decisão de primeira instância, após o trânsito em julgado, conferiu aos substituídos, o direito de computarem na aposentadoria de policial federal, o tempo de serviço trabalhado enquanto vigeram a Lei n.º 3.313/57 e a Lei n.º 4.878/65 com acréscimo de 20%. Por essa razão o STF determinou a esta Corte, nos autos do Mandado de Segurança 33.087 que reapreciasse o ato em questão considerando o tempo deferido por decisão judicial.
Observo, contudo, que o entendimento judicial, proferido no caso da Ação Declaratória 2002.82.00.2598-2 (que tramitou na 1ª Vara Federal da Paraíba) é oposto à jurisprudência deste Tribunal, segundo a qual, em casos da espécie, é ilegal a contagem ficta de tempo de serviço prestado sob a vigência da Lei 3.313/1957 de forma proporcional ao aumento do tempo de serviço para aposentadoria implementado pela Lei Complementar 51/1985. (Acórdãos 157, 313, 599, 870 e 1.054/2010, 9.720 e 9.721/2011, 8.915/2012 e 5.501/2013, todos da 2ª Câmara e 7.409 e 8.679/2011, ambos da 1ª Câmara) .
Verifico que também é nesse sentido a jurisprudência firmada no âmbito do STJ. Para a Corte Superior, o cômputo de tempo de serviço fictício correspondente a 20% do tempo cumprido sob a égide da Lei 3.313/1957, quando o servidor se aposentou na vigência da Lei Complementar 51/1985, é ilegal (Recurso Especial 412.127-SC, da relatoria da Ministra Maria Thereza de Assis Moura) .
No caso dos autos, a despeito de haver decisão transitada em julgado em favor do interessado, vigora o princípio da independência das instâncias. Assim, a decisão judicial assecuratória da averbação tida por irregular pelo TCU não lhe subtrai a competência constitucional de apreciar a legalidade do ato. Colocando de outro modo, o entendimento expresso por órgão do Poder Judiciário, em regra, não vincula a decisão do TCU no que concerne ao mérito do ato (Acórdão 1857/2003-TCU-Plenário, 1.376/2013-TCU-1ª Câmara e 3.016/2013-TCU-2ª Câmara) . 
Nesse contexto, observo que, embora não possa o TCU determinar que o tempo ponderado averbado na aposentadoria em análise seja excluído, cabe a esta Corte de Contas, no âmbito de sua competência constitucional, pronunciar-se quanto ao mérito da concessão, de acordo com a jurisprudência prevalecente acerca do assunto em debate. Por essa razão, o ato em questão deve ser tido por ilegal, sem, contudo, expedir qualquer determinação ao Departamento de Polícia Federal. 
Por derradeiro, para evitar inconsistências entre deliberações desta Corte, acolho a sugestão do MPTCU no sentido de declarar insubsistente o Acórdão 6295/2013-TCU-Segunda Câmara apenas quanto ao Sr. Ivonaldo Souza Santos.
	Ante o exposto, VOTO para que seja adotada a minuta de acórdão que ora trago ao exame deste Colegiado.
TCU, Sala das Sessões Ministro Luciano Brandão Alves de Souza, em 16 de abril de 2019.
Ministro VITAL DO RÊGO 
Relator